【裁判字號】    97,上易,189
【裁判日期】    971119
【裁判案由】    損害賠償
【裁判全文】
臺灣高等法院高雄分院民事判決         97年度上易字第189號
上  訴  人
即被上訴人  甲○○
訴訟代理人  林春華  律師
被上訴人
即上訴人    乙○○○
訴訟代理人  鄭瑞崙 律師
上列當事人間請求損害賠償事件，兩造對於民國97年6 月10 日
台灣高雄地方法院97年度訴字第405 號第一審判決各自提起上訴
，本院於97年11月5日言詞辯論終結，判決如下：
    主      文
原判決關於命乙○○○給付部分，及該部分假執行之宣告，暨訴
訟費用之裁判均廢棄。
上開廢棄部分，甲○○在第一審之訴及假執行之聲請均駁回。
甲○○擴張之訴駁回。
第一、二審訴訟費用均由甲○○負擔。
    事實及理由
一、查上訴人即被上訴人甲○○（以下稱上訴人）於原審請求被
    上訴人即上訴人乙○○○（以下稱被上訴人）給付因買賣遭
    訴外人丙○○沒收頭期款新台幣（下同）40萬元、違約賠償
    40萬元、支出交通費1 萬2,000 元、委人看管釣具店費用5
    萬元、非財產上損害3 萬8,000 元共計90萬元，原審准上訴
    人非財產上損害3 萬8,000 元之請求，而駁回上訴人其餘請
    求，上訴人就敗訴部分其中50萬元聲明上訴，即請求被上訴
    人再給付上開違約賠償40萬元及擴張請求非財產上損害10萬
    元，並未逾越上訴聲明之範圍；又上訴人於本院撤回請求違
    約賠償40萬元部分，並不影響其擴張請求之非財產上損害10
    萬元部分，合先敘明。
二、上訴人主張：被上訴人以其合夥投資祥順企業社，該企業社
    遭上訴人私自轉讓，受有不法侵害，而向上訴人請求損害賠
    償，恐日後有不能強制執行或甚難執行之虞，聲請台灣高雄
    地方法院（下稱高雄地院）94年度執全字第1283號假扣押事
    件，對上訴人財產假扣押，嗣被上訴人依侵權行為之法律關
    係，提起本案訴訟，經高雄地院以94年度岡簡字第149 號民
    事判決、94年度簡上字第199 號民事判決，判決被上訴人全
    部敗訴確定（下稱本案訴訟），而上訴人因被上訴人濫行聲
    請扣押，銀行帳戶遭凍結，致無法支付向丙○○購買苗栗縣
    頭份鎮○○段第266 號土地（應有部分10000 分之111 ，下
    稱系爭土地）及坐落其上門牌號碼：苗栗縣頭份鎮蟠桃里21
    鄰江波庭園9 號6 樓建物（建號：230 號，下稱系爭建物）
    之價金，而遭解除買賣契約，並沒收頭期款40萬元，且依約
    加倍賠償，計受損害80萬元；又上訴人因進行訴訟支出交通
    費1 萬2,000 元、委人看管釣具店之費用5 萬元，且因而名
    譽被侵害，精神上甚為痛苦，受有非財產上損害3 萬8,000
    元，以上合計90萬元等情。爰依民事訴訟法第531 條第1 項
    ，及民法第184 條第1 項前段、第195 條第1 項侵權行為之
    法律關係，求為命被上訴人給付90萬元及自起訴狀繕本送達
    之翌日起至清償日止，按週年利率5 ％計算之利息之判決〔
    原審准上訴人非財產上損害3 萬8,000 元之請求，而駁回上
    訴人其餘請求，上訴人就敗訴部分其中50萬元部分聲明上訴
    （即違約賠償40萬元及擴張非財產上損害10萬元）；被上訴
    人就其敗訴部分聲明不服。又上訴人於本院撤回違約賠償40
    萬元部分之請求〕。上訴人上訴聲明：(一)被上訴人應再給付
    上訴人10萬元及自97年1 月15日起至清償日止，按週年利率
    5%計算之利息。(二)第一、二審訴訟費用由被上訴人負擔。答
    辯聲明：(一)上訴駁回。(二)第一、二審訴訟費用由被上訴人負
    擔。
三、被上訴人則以：被上訴人聲請假扣押執行及系爭本案訴訟，
    均屬訴訟權之正當行使，非不法侵害，且上訴人未受有損害
    ，請求賠償尚無理由等語，資為抗辯。並上訴聲明：(一)原判
    決關於命被上訴人給付部分及該部分假執行之宣告均廢棄。
    (二)上開廢棄部分，上訴人在第一審之訴及假執行之聲請均駁
    回。答辯聲明：(一)上訴駁回。(二)第一、二審訴訟費用由上訴
    人負擔。
四、兩造不爭執事項：
  (一)被上訴人曾以合夥投資祥順企業社被不法侵害50萬元為由，
    聲請高雄地院以94年度執全字第1283號假扣押事件，查封上
    訴人所有坐落高雄縣岡山鎮○○段第320 號、第321 號土地
    及坐落其上門牌號碼：高雄縣岡山鎮○○路440 號建物（建
    號：23號），並扣押上訴人在第一商業銀行岡山分行第0000
    0000000 號帳戶之存款33萬7,000 元及在合作金庫銀行岡山
    分行第0000000000000 號帳戶之存款16萬2,423 元（下稱系
    爭假扣押執行）。
  (二)系爭本案訴訟業經判決駁回被上訴人之訴確定。
五、本件應審究者為：(一)上訴人依民事訴訟法第531 條第1 項規
    定，請求被上訴人賠償非財產上損害，是否有據？(二)上訴人
    依民法第184 條第1 項前段、第195 條第1 項侵權行為之法
    律關係，請求被上訴人賠償非財產上損害，是否有理由？茲
    分述如下：
 (一)上訴人依民事訴訟法第531 條第1 項規定，請求被上訴人賠
   償非財產上損害，是否有據？
 1.上訴人主張被上訴人聲請高雄地院94年度執全字第1283號假
   扣押事件，對上訴人財產假扣押，嗣被上訴人本案訴訟業經
   高雄地院以94年度簡上字第199 號民事判決被上訴人全部敗
   訴確定，依民事訴訟法第531 條第1 項規定，被上訴人應賠
   償上訴人因假扣押所受之損害云云，雖據提出房屋土地買賣
   合約書為證。
 2.惟按民事訴訟法第531 條所謂假扣押裁定因自始不當而撤銷
   ，係指對於假扣押裁定抗告，經抗告法院依命假扣押時客觀
   存在之情形，認為不應為此裁定而撤銷之情形而言，若係因
   本案訴訟敗訴確定而撤銷該裁定，僅屬因命假扣押以後之情
   事變更而撤銷，尚非該條所謂因自始不當而撤銷，最高法院
   著有67年台上字第1407號判例可資參照。本件上訴人主張之
   上開情形，即與自始不當而撤銷者有間，是上訴人依民事訴
   訟法第531 條第1 項規定，請求被上訴人賠償非財產上損害
   ，尚屬無據。
 (二)上訴人依民法第184 條第1 項前段、第195 條第1 項侵權行
   為之法律關係，請求被上訴人賠償非財產上損害，是否有理
   由？
 1.按債權人就金錢請求或得易為金錢請求之請求，欲保全強制
   執行者，得聲請假扣押，民事訴訟法第522 條第1 項定有明
   文。又民事訴訟制度之目的，在使人民私法權益受損時，得
   藉由提起訴訟之程序，經司法機構依法加以客觀判斷，以期
   和平解決彼此之紛爭，免私下解決所造成之社會秩序混亂，
   有其制度上之不得不然，而為鼓勵紛爭得依民事訴訟程序正
   常解決，免生社會秩序之混亂，則如非有意藉訴訟對他人進
   行侵害，自不得因訴訟之結果，逕認敗訴之人應負侵權行為
   損害賠償責任。
 2.查被上訴人係以上訴人於90年間，邀其加入合夥成立祥順企
   業行，其出資50萬元加入合夥後，上訴人卻擅自登記為獨資
   事業，且未經全體合夥人同意，將祥順企業行轉讓他人，侵
   害其權益，而依侵權行為之法律關係，提起系爭本案訴訟，
   有支付命令聲請狀附卷可稽（原審94年度岡簡字第149 號卷
   第3 頁，被上訴人支付命令之聲請，因上訴人聲明異議而視
   為起訴），而上訴人並不爭執有該出資及轉讓行為，僅辯稱
   係由被上訴人之配偶陳加再出資加入合夥，非被上訴人出資
   （原審94年度岡簡字第149 號卷第16頁），足見被上訴人或
   其配偶確與上訴人有合夥關係存在，且上訴人亦有被上訴人
   所述之轉讓情形，則被上訴人因認該轉讓行為影響其合夥出
   資之權益，對上訴人提起訴訟，以保障其私權，係依法正當
   行使權利，並非不當起訴；且被上訴人為避免上訴人在訴訟
   中脫產而聲請假扣押之行為，亦係依民事訴訟法第522 條第
   1 項規定而為，而上訴人既未舉證證明被上訴人除所訴無理
   由外，另有藉該訴訟對其侵害之情形，則縱系爭本案訴訟認
   定加入合夥者為被上訴人之配偶非上訴人本人，因而為被上
   訴人敗訴之判決，依上所述，仍不得逕認被上訴人對上訴人
   有不法侵害。此外，上訴人對被上訴人有何故意或過失，及
   不法侵害之行為，復未能舉證以實其說。是上訴人依民法第
   184 條第1 項前段、第195 條第1 項侵權行為之法律關係，
   請求被上訴人賠償非財產上損害，亦屬無據。
六、綜上所述，上訴人依民事訴訟法第531 條第1 項規定，及民
    法第184 條第1 項前段、第195 條第1 項侵權行為之法律關
    係，請求被上訴人賠償非財產上損害，均無理由，不應准許
    。原審命被上訴人給付上訴人3 萬8,000 元及自97年1 月15
    日起至清償日止，按週年利率5%計算之利息，尚有未合。被
    上訴人上訴意旨，指摘原判決此部分不當，求予廢棄改判，
    為有理由，爰由本院將原判決此部分廢棄，改判如主文第2
    項所示。上訴人上訴意旨，擴張請求被上訴人再給付非財產
    上損害10萬元，為無理由，應予駁回。
七、據上論結，本件甲○○擴張之訴為無理由，乙○○○之上訴
    為有理由，依民事訴訟法第449 條第1 項、第450 條、第78
    條，判決如主文。
中    華    民    國    97    年    11    月    19    日
                            民事第五庭
                                審判長法官  蔡明宛
                                法      官  魏式璧
                                法      官  曾錦昌
以上正本證明與原本無異。
本件不得上訴。
中    華    民    國    97    年    11    月    19    日
                                書  記  官  梁美姿


司法院資訊處製作；財團法人民間司法改革基金會備份。
